臺灣臺北地方法院刑事判決　　　　　　　　100年度訴字第4號
公　訴　人　臺灣臺北地方法院檢察署檢察官
被　　　告　曾和雄
上列被告因誣告案件，經檢察官提起公訴（99年度偵字第10097
號），本院判決如下：
    主  文
曾和雄意圖他人受刑事處分，向該管公務員誣告，處有期徒刑
月。
    事  實
一、曾和雄係臺北市○○區○○路六九號二樓房屋所有權人，陳
    錦福則在臺北市○○區○○路六九號一樓經營「久益電器行
    」，為新力股份有限公司（下稱新力公司）之經銷商。曾和
    雄明知其於民國七十四年間，因毀損新力公司為經銷商即陳
    錦福而在上址外牆所懸掛設置之廣告招牌一事，由新力公司
    對曾和雄提出毀損告訴一案，經臺灣臺北地方法院檢察署檢
    察官提起公訴後，於本院七十四年度易字第四六三０號案件
    審理中，於七十四年十月二十四日與陳錦福達成和解時，同
    意在上址所設置之廣告招牌得懸掛至陳錦福搬離上址為止，
    嗣始由新力公司具狀撤回毀損告訴，由本院判決不受理確定
    在案。詎竟基於意圖使陳錦福受刑事處分之犯意，於九十八
    年十月十九日至臺北市政府警察局萬華分局漢中街派出所，
    向該管公務員即臺北市政府警察局萬華分局漢中街派出所承
    辦員警誣指陳錦福意圖為自己不法之所有，自二十年前起即
    七十八年間起，即未經其同意，擅自於上址外牆設置廣告招
    牌而涉有竊佔犯行，經臺北市政府警察局萬華分局以陳錦福
    涉犯竊佔罪嫌而移送臺灣臺北地方法院檢察署檢察官偵辦。
二、案經陳錦福訴由臺北市政府警察局萬華分局報請臺灣臺北地
    方法院檢察署檢察官偵查起訴。
    理  由
一、訊據被告曾和雄矢口否認涉有上開犯行，辯稱：未曾同意證
    人陳錦福懸掛招牌，並無誣告情事，和解書係遭人偽造云云
    。然查：上開犯罪事實，業據證人陳錦福於警詢及偵查中證
    述：因渠所經營之「久益電器行」係新力公司經銷商，曾和
    雄於七十四年間，即曾因毀損新力公司在上址「久益電器行
    」外牆懸掛設置之廣告招牌，經新力公司對之提起毀損告訴
    一案，經臺灣臺北地方法院檢察署檢察官提起公訴後，於法
    院審理中，雙方和解時，同意設置在上址外牆之廣告招牌得
    懸掛至渠搬離上址為止，渠並無未經被告同意而竊佔被告所
    有上址外牆之情事等語在卷。並經證人陳錦福提出和解書一
    份在卷可稽，經核該份和解書上「曾和雄」簽名之筆觸、筆
    順及字跡，均與被告在本案警詢、偵查及準備程序中之簽名
    極微相似。且該件毀損案件，經新力公司提起告訴後，嗣於
    審理中，確係因經銷商回報業與被告達成和解，而撤回告訴
    一節，亦經證人張英達即時在新力公司任職，代理新力公司
    處理該件毀損案件之告訴代理人於本院審理證述屬實。此外
    ，復有本院七十四年度易字第四六三０號刑事判決一份在卷
    可稽。據此，足徵證人陳錦福所證屬實可採，被告上開所辯
    ，均係事後卸責之詞，不足採信。再按刑法第一百六十九條
    第一項之誣告罪，祇須具有誣告之意思及所告事實，足以使
    人受刑事或懲戒處分，而其所為之申告復已達到於該管公務
    員時，即完全成立。被告明知其於七十四年間，即已同意證
    人陳錦福在上址外牆設置懸掛廣告招牌，竟仍向該管公務員
    即臺北市政府警察局萬華分局漢中街派出所承辦員警誣指證
    人陳錦福未經其同意，自其於九十八年十月十九日至臺北市
    政府警察局萬華分局漢中街派出所製作警詢筆錄提出告訴前
    約二十年前起即七十八年間起，即未經其同意，擅自於上址
    外牆設置廣告招牌而涉有竊佔犯行，其意圖使證人陳錦福受
    受刑事處分，虛構事實向該管公務員誣告之犯行，洵堪認定
    ，應予依法論處。
二、核被告所為，係犯刑法第一百六十九條第一項之誣告罪。爰
    審酌被告犯罪之動機、目的、手段、誣指證人陳錦福犯罪，
    使國家偵查權發動，對證人陳錦福造成相當程度之身心損害
    ，且致刑事偵查之司法資源受有無謂之浪費，所為實值非難
    、所生危害及犯後飾詞狡辯，不知悔改之態度等一切情狀，
    量處如主文所示之刑，以示儆懲。
據上論斷，應依刑事訴訟法第二百九十九條第一項前段，刑法第
一百六十九條第一項，判決如主文。
本案經檢察官郭力菁到庭執行職務。
中    華    民    國   100    年    5     月    27    日
                        臺灣臺北地方法院刑事第十五庭
                            審判長法  官  廖紋妤
                                  法  官  莊書雯
                                  法  官  吳麗英
上正本證明與原本無異。
如不服本判決應於收受送達後10日內向本院提出上訴書狀，並應
敘述具體理由；其未敘述上訴理由者，應於上訴期間屆滿後20日
內向本院補提理由書（均須按他造當事人之人數附繕本）「切勿
逕送上級法院」。告訴人或被害人如對於本判決不服者，應具備
理由請求檢察官上訴，其上訴期間之計算係以檢察官收受判決正
本之日期為準。
                                  書記官  藍儒鈞
中    華    民    國   100    年    5     月    30    日
附錄本案論罪科刑法條全文：
中華民國刑法第169條
（誣告罪）
意圖他人受刑事或懲戒處分，向該管公務員誣告者，處 7 年以
下有期徒刑。
意圖他人受刑事或懲戒處分，而偽造、變造證據，或使用偽造、
變造之證據者，亦同。